【裁判字號】    97,消債抗,41
【裁判日期】    970922
【裁判案由】    更生事件
【裁判全文】
臺灣臺北地方法院民事裁定            97年度消債抗字第41號
抗  告  人  甲○○
列抗告人因消費者債務清理條例更生事件，對於中華民國97年7
月18日本院97年度消債更字第420號裁定提起抗告，本院裁定如
下：
    主  文
抗告駁回。
抗告費用新臺幣壹仟元由抗告人負擔。
    理  由
一、本件抗告意旨略以：原裁定指抗告人僅願每月以新臺幣（下
    同）6,000元至7,000元與債權人國泰人壽保險股份有限公司
    （下稱國泰保險公司）等各家債權銀行進行協商，實屬誤解
    。抗告人係指扣除有擔保債務每月應償還款項25,400元後，
    就無擔保債務部分，抗告人每月僅有能力清償6,000元至7
    ,000 元之債務，抗告人每月願清償債務之金額合計已達
    32,400元，與最大債權人國泰保險公司之清償方案每月清償
    34,538元（有擔保25,400+無擔保9,138=34,538），僅約有
    2,000元之差距，故抗告人並無原裁定所載無忠實與債權人
    國泰保險公司協商之意思。原裁定復指抗告人除有收入
    72,300元外，尚有靠行汽車乙輛、機車乙輛等語，惟上開汽
    車出廠已十六年，機車亦出廠七年，所餘價值不多。另國泰
    保險公司所提出之協商條件與聲請人所能負擔之款項雖相差
    不多，但因抗告人考量如有意外發生，即會影響還款信用，
    遂未能與最大債權人國泰保險公司協商成立，因而提起本件
    更生等語，並聲明：原裁定廢棄。
二、按債務人不能清償債務或有不能清償之虞者，得依本條例所
    定更生或清算程序，清理其債務，消費者債務清理條例（下
    稱消債條例）第3條定有明文。又消債條例更生、清算制度
    之立法目的，係為使不幸陷入經濟困境之債務人得以清理債
    務、重建生活，並在清理過程中保有符合人性尊嚴之最低基
    本生活，但非維持債務人過去慣常生活，是於評估債務人是
    否有不能清償債務或有不能清償之虞時，應非由債務人任意
    主張其基本生活費用之數額，而是債務人應在維持基本生活
    之情況下，於能力範圍內盡力清償債務。
三、經查：
（一）本件抗告人之最大債權金融機構即第三人國泰保險公司所
      提出之債務協商方案內容為抗告人每月應「就有擔保債務
      部分清償25,400元，就無擔保債務部分，則分156期，0%
      利率，每月還款金額9,138元」（見本院卷第11頁），每
      月應清償之總金額為34,538元，而抗告人自陳其每月收入
      約有54,800元（本身收入20,800元、3個女兒共給付
      34,000元），扣除依內政部所公告之97年度台北市每人每
      月最低生活費用標準計算之必有生活費用14,152元，及每
      月應清償之有擔保債務25,400元，尚餘15,248元，而其最
      大債權金融機構國泰保險公司所提出之協商方案中無擔保
      債務每月之清償金額僅9,138元，顯見抗告人確有能力依
      前開協商方案清償，抗告人如依前開協商方案清償，每月
      亦尚餘9,110元，是聲請人並無不能依最大債權金融機構
      國泰保險公司提出之協商方案清償債務之情形，依上開說
      明，本件聲請人聲請更生與消債條例第3條規定已有未合
      ，應予駁回；又抗告人雖主張日後如有意外發生恐無法依
      約繳清償等語，但此僅為抗告人臆測之詞，自不可取，聲
      請人無正當理由拒絕依最大債權金融機構國泰保險公司所
      提出之協商方案達成協商，並聲請更生，自無可取。
（二）本件原審雖提及抗告人尚有靠行汽車乙輛、機車乙輛等語
      ，然該部分僅係強調抗告人之財務情形，況縱不加計該部
      分財產，依抗告人所自陳之收入狀況，其亦有依協商方案
      清償之能力，是原裁定該部分之陳述，於本件並無影響。
四、從而，本件抗告人之抗告，為無理由，應予駁回。
五、據上論結，本件抗告為無理由，依消費者債務清理條例第15
    條、第495條之1第1項、第449條、第95條、第78條，裁定如
    主文。
中    華    民    國    97    年    9    月    22    日
                民事第三庭    審判長法    官  黃明發
                                    法    官  周玉琦
                                    法    官  黃書苑
以上正本係照原本作成。
本裁定不得抗告。
中    華    民    國    97    年    9    月    22    日
                                    書記官  蔡月女


司法院資訊處製作；財團法人民間司法改革基金會備份。
